【裁判字號】    99,訴,180
【裁判日期】    991111
【裁判案由】    違反槍砲彈藥刀械管制條例
【裁判全文】
臺灣臺東地方法院刑事判決               99年度訴字第180號
公  訴  人  臺灣臺東地方法院檢察署檢察官
被      告  丙○○
指定辯護人  公設辯護人甲○○
上列被告因違反槍砲彈藥刀械管制條例案件，經檢察官提起公訴
（99年度偵字第857號），本院判決如下：
    主  文
丙○○犯非法持有空氣槍罪，處有期徒刑壹年貳月。緩刑年。
扣案之空氣槍壹支（槍枝管制編號：0000000000號）沒收。
    犯罪事實
一、丙○○對於未經中央主管機關許可，不得持有可發射金屬且
    具有殺傷力之空氣搶等情有所預見，竟仍基於非法持有空氣
    槍之故意，未經許可，於民國98年1月底農曆年間某日，在
    高雄市新興區○○○路之六合夜市內，以新臺幣3,500元之
    價格，向姓名年籍均不詳之成年人，購買可發射金屬且具殺
    傷力之空氣槍1支（槍枝管制編號：0000000000號）而持有
    之。其後於99年4月12日上午10時30分許，在臺東縣東河鄉
    都蘭村都蘭458號1樓臺灣珊瑚博物館前其所駕駛之遊覽車上
    ，因把玩上開空氣槍時，不慎誤扣板機射出鋼珠2顆，致其
    所載運之大陸旅行團旅客王一成受有左大腿槍傷之傷害（傷
    害部分未據告訴及起訴）。丙○○為不耽誤其他團員行程，
    遂委託該團領隊耿淵代為向臺東縣警察局臺東分局中興派出
    所之員警自首，並旋即報繳其所持有之上開空氣槍1支及鋼
    珠15顆後，始為警查悉上情。
二、案經臺東縣警察局臺東分局報請臺灣臺東地方法院檢察署檢
    察官偵查起訴。
    理  由
一、證人王一成及耿淵於警詢中之證述、馬偕紀念醫院臺東分院
    乙種診斷證明書、臺東縣警察局氣體動力式槍枝（空氣槍）
    動能初篩報告表、與內政部警政署刑事警察局99年5月24日
    刑鑑字第0990064926號鑑定書，雖屬被告以外之人於審判外
    之陳述，惟既經當事人及辯護人於準備及審判程序同意作為
    證據，本院審酌上開證據作成時之外部環境及附隨條件，認
    並無不可信之特別情況，且為證明本件犯罪事實之存否所必
    要，依刑事訴訟法第159條之5第1項之規定，得為證據。
二、上揭犯罪事實，業據被告丙○○於偵查及審判中坦白承認，
    核與證人王一成及耿淵於警詢中證述之情節相符（見警卷第
    3-7頁），復有扣案之空氣槍照片3張、刑案現場測繪圖、臺
    東縣警察局臺東分局扣押物品目錄表、臺東縣警察局氣體動
    力式槍枝（空氣槍）動能初篩報告表、馬偕紀念醫院臺東分
    院乙種診斷證明書、及內政部警政署刑事警察局99年5月24
    日刑鑑字第0990064926號鑑定書等各1件在卷可稽（見警卷
    第8-10、14及17-20頁；偵卷第15-16頁），足認被告之自白
    與事實相符，本件事證明確，被告犯行應堪認定。
三、核被告丙○○所為，應成立槍砲彈藥刀械管制條例第8條第4
    項之非法持有空氣槍罪。其於犯罪未發覺前，委託他人向偵
    查機關自首，並報繳上開空氣槍而受裁判，合於槍砲彈藥刀
    械管制條例第18條第1項前段之規定，應依法減輕其刑（參
    最高法院24年上字第1162號及50年台上字第65號判例意旨）
    。雖辯護人主張扣案之空氣槍係在夜市公開販賣，且僅係供
    被告娛樂消遣之用，而其殺傷力經鑑定單位面積動能為25
    焦耳／平方公分，僅略高於內政部警政署刑事警察局之24
    焦耳／平方公分之標準，殺傷力並非強大；且被告素行良好
    、現為遊覽車駕駛、有正當工作、妻子亦罹患乳癌等情，請
    求依刑法第16條之規定免除或減輕其刑事責任，或依槍砲彈
    藥刀械管制條例第18條第1項前段之規定免除其刑，及依刑
    法第62條之規定減輕其刑。然扣案之空氣槍不論由外型、動
    力提供方式（係獨立由槍管下方之小型鋼瓶提供）、或所使
    用之子彈（鋼珠）觀之，皆與一般夜市中，使用塑膠BB彈、
    動力由攤販架設之馬達提供、且僅能用以擊破氣球而單純供
    人娛樂使用之空氣槍差異甚大；復以，其殺傷力雖與刑事警
    察局所採認之標準在數字上相差無幾，然所謂殺傷力之標準
    ，既係以「在最具威力之適當距離，以彈丸可穿入人體皮肉
    層之動能」為基準（見前開鑑定書所載），換言之，只要達
    單位面積動能24焦耳／平方公分，即足以對於人之身體或生
    命造成危險而有殺傷力；佐以扣案之空氣槍得以貫穿鋁板（
    見警卷第19頁所附之測試照片）及王一成確因扣案槍枝擊發
    而受有左大腿槍傷，並接受清創及取出子彈手術等情（見上
    開診斷證明書），殊難謂扣案之空氣槍殺傷力並非強大。
四、綜上所述，扣案之空氣槍雖係被告在夜市所購得，然其外型
    、動力提供方式及使用之子彈皆與一般供人娛樂使用之空氣
    槍有所不同，且其對於人之身體、生命亦具有相當之危險性
    而難謂其殺傷力並非強大；參以被告如僅為供娛樂消遣之用
    ，自得向合法之商家購買使用塑膠BB彈且外型為一般所常見
    之空氣槍等情，尚難認被告不知其未經許可持有扣案之空氣
    槍係屬違法有正當理由且無法避免，而得依刑法第16條本文
    之規定免除其刑事責任，或有得依上開規定減輕其刑事責任
    、或得依槍砲彈藥刀械管制條例第18條第1項前段之規定予
    以免刑之情事。至槍砲彈藥刀械管制條例第18條第1項為刑
    法第62條自首得減輕其刑之特別規定，故本件既已依前者規
    定減輕其刑，自不得重複再依刑法第62條之規定減輕其刑，
    併此敘明。
五、爰審酌被告明知我國並非開放槍枝管制之國家，原則上必須
    取得許可後方得持有具殺傷力之槍枝，惟其竟忽視法律規定
    ，率而購買外觀、動力及使用之子彈皆有異於一般所常見之
    空氣槍，其犯罪動機本屬可議；然念其購買之目的僅係供己
    身娛樂之用，並未從事其他不法用途，且雖不慎致人受傷，
    亦能即時與被害人達成和解（見本院卷附王一成書立之收條
    影本）；佐以被告之妻目前亦罹患乳癌，大女兒目前並未就
    業而在家照顧其妻，小女兒則仍在就學，家中經濟收入全仰
    賴被告；且其於偵查及審判中亦能坦白犯行，堪認尚知所悔
    悟等一切情狀，量處如主文所示之刑。又被告未曾因故意犯
    罪受有期徒刑以上刑之宣告（見本院卷附有臺灣高等法院被
    告前案記錄表），且其於偵查及審判中亦能坦白犯行，知其
    所為非是，並表示爾後不會再犯，諒其僅係一時失慮致罹刑
    章，信經此科刑教訓，應能知所警惕而無再犯之虞是本院認
    前開對其宣告之刑以暫不執行為適當，爰宣告緩刑3年，以
    啟自新。
六、扣案之空氣槍1支（槍枝管制編號：0000000000號）為槍砲
    彈藥刀械管制條例第8條第4項規定所禁止持有之違禁物，應
    依刑法第38條第1項第1款之規定併予宣告沒收，至扣案之鋼
    珠17顆並非違禁物，且與本件被告非法持有空氣槍之犯行並
    無關連，自非供犯罪所用之物，爰不併予宣告沒收，附此敘
    明。
據上論斷，應依刑事訴訟法第299條第1項前段，槍砲彈藥刀械管
制條例第8條第4項、第18條第1項前段，刑法第11條前段、第74
條第1項第1款、第38條第1項第1款，判決如主文。
本案經檢察官乙○○到庭執行職務。
中    華    民    國    99    年    11    月    11    日
                  刑事第二庭  審判長法  官      陳弘能
                                    法  官      彭凱璐
                                    法  官      簡大倫
以上正本證明與原本無異。
如不服本判決應於收受判決後10日內向本院提出上訴書狀，並應
應敘述具體理由。其未敘述上訴理由者，應於上訴期間屆滿後20
日內向本院補提理由書(均須按他造當事人之人數附繕本)「切勿
逕送上級法院」。
                                    書記官      洪幸如
中    華    民    國    99    年    11    月    11    日
所犯法條：
槍砲彈藥刀械管制條例第8條第4項
未經許可，持有、寄藏或意圖販賣而陳列第 1 項所列槍枝者，
處 3 年以上10 年以下有期徒刑，併科新臺幣 700 萬元以下罰
金。

司法院資訊處製作；財團法人民間司法改革基金會備份。
